【裁判字號】    95,上訴,1027
【裁判日期】    950824
【裁判案由】    偽造文書
【裁判全文】
臺灣高等法院高雄分院刑事判決        95年度上訴字第1027號
上  訴  人  臺灣澎湖地方法院檢察署檢察官
上  訴  人
即  被  告  甲○○
選任辯護人  楊慧娟 律師
上列上訴人因被告偽造文書案件，不服臺灣澎湖地方法院95年度
訴字第2 號中華民國95年5 月24日第一審判決（起訴案號：臺灣
澎湖地方法院檢察署94年度偵字第552 號），提起上訴，本院判
決如下：
    主  文
上訴駁回。
甲○○緩刑年。
    事  實
一、甲○○原為行政院衛生署澎湖醫院（下稱澎湖醫院）人事室
    主任，乙○○原為澎湖醫院住院醫師，甲○○明知乙○○已
    於民國93年12月31日向澎湖醫院提出辭呈，擬於94年1月30
    日離職，無另行送審銓敘之意願，乃甲○○竟基於行使偽造
    私文書之單一犯意，先於不詳時、地，委託不知情之第三人
    ，偽造「乙○○」之印章1 枚，而於94年1 月27日，擅持該
    印章於公務人員履歷表、擬任人員具結書、公務人員服務誓
    言之私文書上偽蓋「乙○○」印文各1 枚，並於擬任人員具
    結書、公務人員服務誓言上偽簽「乙○○」署名各1 枚後，
    將該偽造之擬任人員具結書留存於澎湖醫院人事檔案，該偽
    造之公務人員履歷表、公務人員服務誓言則連同其他證明文
    件提出行使，送交銓敘部審定，足以生損害於乙○○及銓敘
    部關於銓敘作業之正確性。嗣乙○○離職後因自行開業之需
    要，以住院醫師係屬勞工身分為由訴請澎湖醫院給付離職證
    明，經澎湖醫院以乙○○已經銓敘部審定為公務員身分之主
    治醫師抗辯，乙○○始查知上情，經乙○○申復後，由銓敘
    部撤銷審定資格。
二、案經乙○○訴請臺灣澎湖地方法院檢察署檢察官偵查起訴。
    理  由
一、訊據上訴人即被告甲○○固坦認有在上開文書上簽「乙○○
    」之署名及蓋「乙○○」之印章，並持前揭文件送銓敘部審
    定之事實，惟矢口否認有何行使偽造私文書等之犯行，辯稱
    ：伊因與乙○○私交甚好，所以才主動為其辦理送審程序，
    乙○○有以電話口頭授權伊簽名及代為送審，伊係在擬任人
    員具結書、公務人員服務誓言上代乙○○署名，伊看到公務
    人員履歷表、擬任人員具結書、公務人員服務誓言時，其上
    已蓋有乙○○印文，伊不知道是何人所蓋，伊沒有偽刻、蓋
    用乙○○印章、印文云云。惟查：
    （一）被害人乙○○早於93年12月31日向澎湖醫院提出辭呈
    ，擬於94年1 月30日離職，且已明確表明無另行送審銓敘之
    意願等情，業據被害人乙○○於原審審理中到庭證述屬實，
    並有辭呈1 紙等在卷可考，再參諸被告甲○○於偵查中自承
    曾催促乙○○儘速辦理公務員任職銓敘相關事宜，並製有「
    派任主治醫師送審所需」便條及備妥相關空白文件供乙○○
    填寫之事實，然乙○○於偵、審中已提出該等空白文件，乙
    ○○既未將之繳回而仍留存，顯無銓敘之意等情，堪認被害
    人乙○○並未同意被告甲○○向銓敘部申請審定資格。（二
    ）被告甲○○坦承在擬任人員具結書、公務人員服務誓言上
    簽署被害人乙○○姓名一節，核與擬任人員具結書（附於94
    年他字第19號卷第140 頁）、公務人員服務誓言（附於銓敘
     部 乙○○案卷內）上各有乙○○署名1 枚之事證相符，另
    公務人員履歷表（附於銓敘部乙○○案卷內）、擬任人員具
    結書、公務人員服務誓言上各蓋有乙○○印文1 枚，衡情，
    被害人乙○○既未同意銓敘，自無可能自行在公務人員履歷
    表、擬任人員具結書、公務人員服務誓言上蓋章，且被害人
    乙○○在原審到庭證述伊並未交印章給被告，該等文件上所
    蓋印章非其所有，再經檢察官勘驗比對被害人乙○○、被告
    甲○○各提出之乙○○印章及曾蓋用乙○○真正印章之其他
    文件之結果，二者字體筆劃明顯不同（偵字第552 號卷第11
    、16頁），足見公務人員履歷表、擬任人員具結書、公務人
    員服務誓言上之「乙○○」印文係屬偽造，被告甲○○確有
    在擬任人員具結書、公務人員服務誓言上偽簽「乙○○」署
    名各1 枚、委託不知情之第三人偽刻「乙○○」印章1 枚、
    在公務人員履歷表、擬任人員具結書、公務人員服務誓言上
    偽蓋「乙○○」印文各1 枚，應屬無訛。（三）被害人乙○
    ○是否經銓敘，關乎其身分變動及適用相關人事法令之不同
    ，於其權益非無影響，被告甲○○上揭行使偽造私文書之行
    為，自足以生損害於乙○○及銓敘部關於銓敘作業之正確性
    。本件事證明確，被告犯行堪以認定，所辯係屬卸責之詞，
    不足採信。
二、核被告所為，係犯刑法第216條、第210條行使偽造私文書罪
    。被告委請不知情之第三人偽造印章，係間接正犯（原判決
    疏未敘及）。被告偽造印章、印文、署名之行為，乃偽造私
    文書之部分行為，其偽造公務人員履歷表、公務人員服務誓
    言後持以行使，及偽造擬任人員切結書僅留院而未行使送交
    銓敘部之偽造行為，均屬送交銓敘審定之部分行為，應為行
    使偽造私文書之行為所吸收，均不另論罪。被告一次送交公
    務人員履歷表、公務人員服務誓言2 文件供銓敘部審核，係
    基於單一行使偽造私文書之故意而犯之，僅構成一罪。又刑
    法第214 條所謂使公務員登載不實事項於公文書罪，須一經
    他人之聲明或申報，公務員即有登載之義務，並依其所為之
    聲明或申報予以登載，而屬不實之事項者，始足構成，若其
    所為聲明或申報，公務員尚須為實質之審查，以判斷其真實
    與否，始得為一定之記載者，即非本罪所稱之使公務員登載
    不實。本件銓敘部對公務員銓敘資格之認定，非無實質審查
    之權，故被告尚無構成使公務員登載不實罪之餘地，公訴人
    認被告另犯刑法第214 條之罪，尚有未洽，惟因公訴人認此
    部分與上開起訴論罪部分，屬牽連犯之裁判上一罪關係，爰
    不另為無罪之諭知。
三、原判決因認本件事證明確而依刑法第216 條、第210 條之規
    定，並審酌被告身為人事部門主管，知法而犯法，殊無足取
    ，犯後未坦承犯行，惟被告並無犯罪前科紀錄，有刑案資料
    查註紀錄表在卷可考等一切情狀，量處被告有期徒刑6 月，
    並諭知易科罰金之折算標準（被告於犯罪時之刑法第41條第
    1 項前段規定：「犯最重本刑為5 年以下有期徒刑以下之刑
    之罪，而受6 個月以下有期徒刑或拘役之宣告，因身體、教
    育、職業、家庭之關係或其他正當事由，執行顯有困難者，
    得以1 元以上3 元以下折算一日，易科罰金。」，又上開易
    科罰金折算標準，修正前罰金罰鍰提高標準條例第2 條前段
    （現已刪除）規定，就其原定數額提高為100 倍折算1 日，
    則本件被告行為時之易科罰金折算標準，應以銀元300 元折
    算1 日，經折算為新臺幣後，應以新臺幣900 元折算為1 日
    。惟95年7 月1 日修正公布施行之刑法第41條第1 項前段則
    規定：「犯最重本刑為五年以下有期徒刑以下之刑之罪，而
    受六個月以下有期徒刑或拘役之宣告者，得以新臺幣一千元
    、二千元或三千元折算一日，易科罰金。」比較修正前後之
    易科罰金折算標準，以95年7 月1 日修正公布施行前之規定
    ，較有利於被告，則應依刑法第2 條第1 項前段，適用修正
    前刑法第41條第1 項前段規定，定其折算標準。原判決雖未
    及比較適用，但上訴本院後，經比較新舊法，行為後之法律
    並非較有利於行為人，仍應適用行為時法，則原判決適用行
    為時法即無不當，自不構成撤銷之事由。）。又敘明擬任人
    員具結書、公務人員服務誓言上偽造之「乙○○」署名各1
    枚及公務人員履歷表、擬任人員具結書、公務人員服務誓言
    上偽造之「乙○○」印文各1 枚，均依刑法第219 條宣告沒
    收，偽造之「乙○○」印章1 枚，並無證據足以證明已經滅
    失，併依刑法第219 條諭知沒收等關於本件沒收之意旨。本
    院認原判決認事用法均無違誤，量刑亦稱允當，檢察官循告
    訴人請求提起上訴意旨指摘原判決量刑太輕，被告上訴意旨
    則認原判決量刑過重等語，均無足取，上訴均為無理由，應
    予駁回。
四、查被告未曾因故意犯罪受有期徒刑以上刑之宣告，有台灣高
    等法院被告全國前案紀錄表1 份附卷可稽，此次係執行職務
    ，因思慮欠周延而誤觸刑章，惡性非重，本院認其經此論罪
    科刑之教訓，當知警惕，應無再犯之虞，所宣告之刑，以暫
    不執行為適當，爰併宣告緩刑3 年。
據上論斷，應依刑事訴訟法第368 條，刑法第74條第1 項第1 款
，判決如主文。
本案經檢察官郭振昌到庭執行職務。
中    華    民    國    95    年    8     月    24    日
                  刑事第一庭    審判長法  官  郭雅美
                                      法  官  范惠瑩
                                      法  官  莊崑山
以上正本證明與原本無異。
如不服本判決應於收受本判決後10日內向本院提出上訴書狀，其
未敘述上訴理由者，並得於提起上訴後10日內向本院補提理由書
狀（均須按他造當事人之人數附繕本）「切勿逕送上級法院」。
中    華    民    國    95    年    8     月    24    日
                                      書記官  邱麗莉
附錄本件判決論罪科刑法條：
刑法第216：
行使第 210 條至第 215 條之文書者，依偽造、變造文書或登載
不實事項或使登載不實事項之規定處斷。
刑法210條：
偽造、變造私文書，足以生損害於公眾或他人者，處 5 年以下有
期徒刑。


司法院資訊處製作；財團法人民間司法改革基金會備份。
